【裁判字號】    99,上,171
【裁判日期】    991117
【裁判案由】    清償債務
【裁判全文】
臺灣高等法院高雄分院民事判決           99年度上字第171號
上  訴  人  高雄市立民生醫院
法定代理人  乙○○
訴訟代理人  陳旻沂律師
被 上訴 人  隆安醫院管理顧問有限公司
法定代理人  甲○○
上列當事人間請求清償債務事件，上訴人對於民國99年7 月19日
臺灣高雄地方法院99年度訴字第844 號第一審判決提起上訴，本
院於99年10月27日言詞辯論終結，判決如下：
    主  文
上訴駁回。
第二審訴訟費用由上訴人負擔。
    事 實 及 理 由
一、上訴人起訴主張：兩造於民國98年2 月4 日簽訂高雄市立民
    生醫院外籍勞工體檢契約書，約定由被上訴人與仲介公司、
    雇主及工廠接洽，安排外籍勞工至上訴人醫院進行體檢，並
    由被上訴人支付檢查費予上訴人。依系爭契約第條第二項
    第(三)款約定，計費方式依受檢人數採階段性收費，且被上訴
    人每月最少須檢送800 人次前往上訴人醫院體檢。然被上訴
    人自98年3 月起至同年12月止每月檢送之人數均未達800 人
    ，依約被上訴人每月應補足不足人數之應付差額如原判決附
    表編號「未付差額」欄所示，合計512 萬5600元（按：每
    月實際送檢人數、不足人數、應收金額、實際給付金額、未
    付差額等詳如附表所示；又98年9 月份應付金額12萬3200元
    部分，其中5 萬5000元業由兩造先前合意逕以另案調解金額
    予以抵銷）。爰依系爭契約，請求判命被上訴人如數給付，
    並加計法定遲延利息，且供擔保宣告假執行之判決。原審判
    決上訴人敗訴，上訴人提起上訴，請求廢棄原判決，請准如
    上述之請求。
二、被上訴人則以：系爭契約第條第二項第(三)款係約定收費標
    準800 人（含）以內，每人以800 元計費，同條項第(四)款則
    約定被上訴人若因政府修訂外勞政策而影響被上訴人每月安
    排送至上訴人醫院體檢人數未能達800 人次時，上訴人得調
    整收費標準，並未約定被上訴人每月應安排至上訴人醫院體
    檢之外籍勞工人數須達800 人次。被上訴人簽約後雖有數月
    送檢人數未達800 人次，但上訴人每月均依實際受檢人數，
    按契約所定收費標準計算收費，更無約定被上訴人送檢外籍
    勞工每月未達800 人次以800 人次計算收費等語，資為抗辯
    。並聲明請求駁回上訴。
三、兩造不爭執事項：
  (一)兩造於98年2 月4 日簽訂系爭契約，約定由被上訴人與仲介
    公司、雇主及工廠接洽，安排外籍勞工前往上訴人醫院進行
    體檢，並由被上訴人支付檢查費予上訴人。
  (二)被上訴人自98年3 月起至12月止均已依實際受檢人數支付檢
    查費予上訴人收受，每月實際送檢人數及實際給付金額均詳
    如附表編號所示。
  (三)上訴人於99年2 月25日發函通知被上訴人，主張依系爭契約
    第12條約定，沒收被上訴人已繳交之履約保證金。
四、兩造爭執事項：兩造有無約定被上訴人每月至少須檢送800
    人次至上訴人醫院體檢？有無約定被上訴人送檢外籍勞工每
    月未達800 人次以800 人次計算收費？本院判斷如下：
  (一)上訴人主張兩造有約定被上訴人每月至少須檢送800 人次至
    上訴人醫院體檢，及被上訴人送檢外籍勞工每月未達800 人
    次以800 人次計算收費之事實，無非以系爭契約第條第二
    項第(四)款約明「．．乙方每月應送檢800 人次．．」及同條
    項第(三)款第1 目約明「當月外勞團體健檢數不足800 人（含
    ），則以800 元/ 人計費」，為其論據。惟被上訴人抗辯：
    系爭契約第條第二項第(三)款係約定收費標準800 人（含）
    以內，每人以800 元計費，並非約定被上訴人送檢人數每月
    未達800 人次以800 人次計算收費；同條項第(四)款係約定被
    上訴人若因政府修訂外勞政策而影響被上訴人每月安排送至
    上訴人醫院體檢人數未能達800 人次時，上訴人得調整收費
    標準，並非約定被上訴人每月應安排至上訴人醫院體檢之外
    籍勞工人數須達800 人次。
  (二)兩造就系爭契約條款所用詞句之解釋不同，即涉契約解釋原
    則。按解釋契約，應通觀契約全文，於文義上及論理上詳為
    推求，以探求當事人立約時之真意。查系爭契約第條第二
    項第(三)款第1目約定「當月外勞團體健檢數不足800人（含）
    ，則以800 元/ 人計費」；第2 目約定「當月外勞團體健檢
    數801 人～1600人（含），則以750 元/ 人計費」；第3 目
    約定「當月外勞團體健檢數1601人以上（含），則以700 元
    / 人計費」．．；同條項第(四)款約定「若因政府修訂外勞政
    策（乙方負責舉證），進而影響乙方安排送至甲（指上訴人
    ）方體檢人數未能達800 人次時，甲方得合理調整乙方每月
    應送檢800 人次之檢查數額及計費標準」（原審卷第9 至10
    頁）。是契約第條第二項第(三)款，係就契約生效後每月依
    受檢人數採階段性收費而為約定，即就每月受檢人數級距之
    不同而約定不同之計費標準，亦即每月受檢人數若超過800
    人次，則有不同級距不同優惠之計費標準，受檢人數不足80
    0 人次，則不論人數多寡，均按實際人數以每人800 元計費
    ，並非約定被上訴人送檢人數每月未達800 人次以800 人次
    計算收費，此觀之同條第三項第(四)款「乙方每月安排送檢之
    外籍勞工體檢，不論人數多寡每人次甲方收費依第三條第二
    款第三項（按：係第條第二項第(三)款之誤載）計算」（原
    審卷第10頁）之約定自明。以被上訴人於98年3 月、4 月
    送檢人數均不足800 人次，惟依上訴人所提出其寄發通知被
    上訴人支付體檢費用之函文暨其附件費用結算表（原審卷第
    58至59、61至62頁），均載明以實際體檢人數作為計費依據
    等情觀之，亦足證明每月受檢人數不足800 人次時，均按實
    際人數以每人800 元計費之事實。職是系爭契約第條第二
    項第(三)款約定體檢人數之800 人次，僅係依每月受檢人數採
    階段性優惠計費之最低門檻，並非被上訴人每月須安排外籍
    勞工至上訴人醫院進行體檢之最低人數。而同條項第(四)款固
    有「乙方每月應送檢800 人次」之詞句，惟該條款係承第
    條第二項第(三)款之約定而來，觀諸該條款之約定內容，係指
    若因政府修訂外勞政策，進而影響被上訴人送檢人數未能達
    800 人次之特定情況下，約定得合理調整優惠計費門檻之每
    月送檢人數之800 人次及計費標準，此無非兩造慮及被上訴
    人送檢人數未達800 人次而無法享受計費優惠，係因非可歸
    責於被上訴人之事由所致，為免損及被上訴人利益之特殊情
    況而為約定，並非約定被上訴人每月送檢人數須達800 人次
    ，自不得以該條款契約文字有「乙方每月應送檢800 人次」
    之詞句，遽認兩造有約定被上訴人每月至少須檢送800 人次
    至上訴人醫院體檢之事實。至上訴人另提出之催繳函及費用
    結算表，僅足證明其於98年5 至7 月間係按每月800 人次及
    每人800 元之標準計算體檢費用，並據以通知被上訴人繳付
    64萬元等情，並不能證明兩造有約定被上訴人每月送檢人數
    須達800 人次及被上訴人送檢外籍勞工每月未達800 人次以
    800 人次計算收費之事實。
  (三)上訴人雖主張：伊依系爭契約第條第三項第(三)款約定，每
    月負有準備800 人次之輔助性耗材之義務，倘若被上訴人沒
    有「相對應」地每月至少送檢800 人次之義務，則伊準備之
    耗材豈不浪費云云。查系爭契約第條第三項第(三)款固約定
    「受檢人於體檢現場使用之輔助消耗材料（如甘油球、體檢
    盒．．等）由甲方每月提供800 份供受檢者，採集檢體用，
    如因受檢者重覆使用而不足時，由乙方自行提供」，惟此條
    款僅係約定上訴人負有每月須提供800 份輔助消耗材料予體
    檢現場供受檢人使用之義務，徵之契約第條第二項第(三)款
    約定每月依受檢人數採階段性收費，計費有無優惠係以受檢
    人數是否達800 人次為標準，而被上訴人每月送檢人數既非
    固定，超過或不足800 人次，均有可能，是上訴人於訂約時
    同意每月提供800 份輔助消耗材料予體檢現場供受檢人使用
    ，無非因契約約定受檢人數800 人次以下之計費並無優惠，
    超過800 人次之計費有優費，為平衡成本支出與收費利益之
    考量使然，不能因契約約定上訴人負有每月須提供800 份輔
    助消耗材料之義務，進而推論兩造有約定被上訴人每月送檢
    人數須達800 人次之事實。況上訴人每月實際上提供輔助消
    耗材料之數量，均係按照實際受檢人數提供乙情，為上訴人
    所不爭執（本院卷第30頁），且系爭契約為繼續性契約，上
    訴人每月須準備之輔助消耗材料，若未全數提供受檢人使用
    ，不妨留待下月提供受檢人使用，自無浪費可言。上訴人上
    開主張核不足取。
五、綜上所述，兩造既未約定被上訴人每月至少須檢送800 人次
    至上訴人醫院體檢，及被上訴人送檢外籍勞工每月未達800
    人次以800 人次計算收費，是上訴人主張兩造有約定被上訴
    人送檢人數每月未達800 人時，以800 人計算收費，被上訴
    人每月應依約補足不足人數之應付差額如原判決附表編號
    「未付差額」欄所示，合計512 萬5600元，即屬無據。從而
    ，上訴人依履行契約之法律關係，請求被上訴人給付512 萬
    5600元及法定遲延利息，洵非正當，不應准許，其假執行之
    聲請亦失所附麗，應併予駁回。原審為上訴人敗訴之判決，
    及駁回其假執行之聲請，並無不合。上訴意旨指摘原判決不
    當，求予廢棄改判，為無理由，應予駁回。兩造其餘攻防及
    舉證，於本判決結果不生影響，不再逐一審究，併此敘明。
六、據上論結：本件上訴為無理由，依民事訴訟法第449條第1項
    、第78條，判決如主文。
中    華    民    國    99    年    11    月    17    日
                            民事第六庭
                                審判長法官  許明進
                                法      官  李炫德
                                法      官  徐文祥
以上正本證明與原本無異。
如對本判決上訴，須於判決送達後20日內向本院提出上訴狀，其
未表明上訴理由者，應於上訴後20日內向本院提出上訴理由書（
均須按他造當事人之人數附繕本）。上訴時應提出委任律師或具
有律師資格之人之委任狀，並依附註條文規定辦理。如委任律師
提起上訴者，應一併繳納上訴審裁判費。
中    華    民    國    99    年    11    月    18    日
                                書  記  官  梁雅華
附註：
民事訴訟法第466 條之1 ：
對於第二審判決上訴，上訴人應委任律師為訴訟代理人，但上訴
人或其法定代理人具有律師資格者，不在此限。
上訴人之配偶、三親等內之血親、二親等內之姻親，或上訴人為
法人、中央或地方機關時，其所屬專任人員具有律師資格並經法
院認適當者，亦得為第三審訴訟代理人。
第1 項但書及第2 項情形，應於提起上訴或委任時釋明之。

司法院資訊處製作；財團法人民間司法改革基金會備份。
